ACORDAO-COMPLETO-2433835

ACÓRDÃO 12546/2020 ATA 40/2020 - SEGUNDA CÂMARA

VISTOS, relatados e discutidos estes autos que tratam dos atos iniciais de concessão de aposentadoria de Roberto Jose Dias de Andrade, Sergio Mafra Fernandes e Sonia Regina Rego da Costa, ex-servidores da Universidade Federal de Santa Catarina - UFSC;
ACORDAM os Ministros do Tribunal de Contas da União, reunidos em Sessão da Segunda Câmara, diante das razões expostas pelo Relator e com fundamento nos arts. 71, inciso III, da Constituição Federal; 1o, inciso V, e 39, inciso II, da Lei 8.443/1992; e 260, § 1º e 2º, do Regimento Interno do Tribunal de Contas da União, em:
9.1. sobrestar o exame do mérito do ato de concessão inicial de aposentadoria do Sr. Osni Jaco da Silva;
9.2. considerar ilegais e negar o registro dos atos de concessão inicial de aposentadoria de Neusa Rateke, Newton Alves de Carvalho, Osvaldo Cunha e Paulo Cesar Fortkamp;
9.3. dispensar o ressarcimento das quantias indevidamente recebidas de boa-fé, nos termos da Súmula TCU 106;
9.4. determinar à Universidade Federal de Santa Catarina, com fundamento no inciso I do art. 4º da Resolução-TCU 315/2020, que adote medidas para:
9.4.1. no prazo de 15 (quinze) dias, fazer cessar os pagamentos decorrentes dos atos impugnados por esta Corte de Contas, sob pena de responsabilidade solidária da autoridade administrativa omissa, nos termos do art. 262 do Regimento Interno/TCU;
9.4.2. no prazo de 30 (trinta) dias, emita novos atos, livre das irregularidades apontadas, e os submeta ao TCU pelo Sistema e-Pessoal, nos termos dos arts. 262, § 2º, do Regimento Interno desta Corte e 19, § 3º, da Instrução Normativa TCU 78/2008;
9.4.3. dar ciência, no prazo de 15 (quinze) dias, do inteiro teor desta deliberação aos interessados, alertando-os de que o efeito suspensivo proveniente da interposição de eventuais recursos junto ao TCU não os exime da devolução dos valores percebidos indevidamente após a respectiva notificação, caso esses não sejam providos; e
9.4.4. encaminhar ao Tribunal, no prazo de 30 (trinta) dias contados da ciência da decisão, documento apto a comprovar que os interessados tomaram conhecimento do acórdão.

Atos de concessão inicial de aposentadoria de Neusa Rateke, Newton Alves de Carvalho, Osni Jaco da Silva, Osvaldo Cunha e Paulo Cesar Fortkamp, ex-servidores da Universidade Federal de Santa Catarina.

Segunda Câmara

Universidade Federal de Santa Catarina.

3. Interessados/Responsáveis:
3.1. Interessados: Neusa Rateke (XXX.798.179-XX); Newton Alves de Carvalho (XXX.917.569-XX); Osni Jaco da Silva (XXX.077.879-XX); Osvaldo Cunha (XXX.727.299-XX); Paulo Cesar Fortkamp (XXX.650.369-XX).

13.1. Ministros presentes: Ana Arraes (Presidente), Augusto Nardes e Aroldo Cedraz (Relator).
13.2. Ministro-Substituto convocado: Marcos Bemquerer Costa.
13.3. Ministro-Substituto presente: André Luís de Carvalho.

AROLDO CEDRAZ

Adoto como Relatório e transcrevo a seguir a instrução de peça 9, com a qual anuiu o corpo dirigente da Secretaria de Fiscalização de Pessoal (Sefip) (peça 10) , bem como o Ministério Público junto ao Tribunal (MPTCU) (peça 11) :
"INTRODUÇÃO
1.	Trata-se de atos de concessão inicial de aposentadoria de Neusa Rateke, Newton Alves de Carvalho, Osni Jaco da Silva, Osvaldo Cunha e Paulo Cesar Fortkamp, ex-servidores da Universidade Federal de Santa Catarina. 
2.	Os atos foram submetidos, para fim de registro, à apreciação do Tribunal de Contas da União (TCU) , de acordo com o art. 71, inciso III, da Constituição Federal. O cadastramento e a disponibilização ao TCU ocorreram por intermédio do Sistema de Apreciação e Registro de Atos de Admissão e Concessões, na forma dos arts. 2º, caput e incisos I a VI, e 4º, caput, da Instrução Normativa - TCU 78/2018.
EXAME TÉCNICO
a) ato inicial de Neusa Rateke
3.	A servidora Neusa Rateke aposentou-se em 3/2/2014, no cargo de assistente em administração, com proventos integrais com base no artigo 3º da Emenda Constitucional 47/2005. No ato de aposentadoria consta duas decisões judiciais, uma no valor de R$ 73,85 e outra no valor de R$ 813,98.
4.	Em consulta ao contracheque, verifica-se que a servidora recebe atualmente apenas a decisão judicial referente à vantagem pessoal (Hora-Extra) (peça 2, p. 1) . 
5.	Em relação à vantagem pessoal, o Tribunal já pacificou sua jurisprudência em 13/12/94, por meio da Decisão 759/1994-TCU-Plenário, de relatoria do ministro Iram Saraiva, que aprovou o Enunciado da Súmula TCU 241 nos seguintes termos:
As vantagens e gratificações incompatíveis com o Regime Jurídico Único, instituído pela Lei nº 8.112, de 11-12-90, não se incorporam aos proventos nem à remuneração de servidor cujo emprego, regido até então pela legislação trabalhista, foi transformado em cargo público por força do art. 243 do citado diploma legal. (grifo nosso) 
6.	Logo, o pagamento de forma continuada de tal rubrica, mesmo que amparada por decisão judicial, é devido somente a fim de evitar eventual redução salarial após a transposição do cargo do interessado do regime celetista para o estatutário, não se incorporando de forma definitiva à remuneração. 
7.	Desta forma, a rubrica judicial relativa à vantagem pessoal deveria ter sido absorvida pelas novas estruturas remuneratórias implantadas (ou mesmo por reajuste geral) após o provimento jurisdicional, conforme entendimento do TCU, delineado no Acórdão 2161/2005-TCU-Plenário, Ministro-Relator Walton Alencar Rodrigues, o que não ocorreu. 
8.	Diante do exposto, está ilegal o ato de aposentadoria de Neusa Rateke. Ressalta-se que o ato de aposentadoria deu entrada no TCU em 27/10/2015, portanto, há menos de cinco anos, não sendo aplicável o procedimento de contraditório e ampla defesa determinado pelo Acórdão 587/2011-TCU-Plenário, Ministro-Relator Valmir Campelo. O prazo de cinco anos se expira em 27/10/2020.
b) ato inicial de Newton Alves de Carvalho
9.	O servidor Newton Alves de Carvalho aposentou-se, em 11/3/1993, com proventos integrais, no cargo de professor adjunto.
10.	No ato de aposentadoria consta o pagamento de decisões judicial relativa à URP (26,05%) . Atualmente, o inativo recebe além da URP (R$ 830,72) , outra decisão judicial referente à incorporação de função no valor de R$ 4.307,03 (peça 2, p. 1) . 
b.1) URP (26,05%) 
11.	Quanto a percentuais econômicos, como a URP, o TCU tem por indevido o pagamento de percentuais relativos a planos econômicos, ainda que amparado por sentenças judiciais. Quanto a essa questão, é entendimento pacífico nesta Corte que essas parcelas não se incorporam indefinidamente aos vencimentos, pois têm natureza de antecipação salarial, sendo devidas somente até a reposição das perdas salariais havidas até então, o que ocorre na primeira data-base seguinte àquela que serviu de referência ao julgado.
12.	Assim, no que se refere ao pagamento de percentuais relativos a planos econômicos, a jurisprudência deste Tribunal, a exemplo do paradigmático Acórdão 2161/2005-TCU-Plenário, relatado pelo Ministro Walton Alencar Rodrigues, cristalizou-se no sentido de que: 
a) o pagamento destacado de vantagem decorrente de plano econômico deferida por sentença judicial não deve extrapolar a data-base seguinte à que serviu de referência ao julgado; 
b) vantagem decorrente de plano econômico não se incorpora à remuneração, a menos que orientação em sentido contrário esteja expressamente fixada na decisão judicial que a concedeu; 
c) quando a sentença judicial determinar expressamente incorporação de vantagem decorrente de plano econômico à remuneração, tal parcela deve ser paga sob forma de vantagem pessoal nominalmente identificada (valores, e não percentuais) , sujeita exclusivamente aos reajustes gerais do funcionalismo e sem incidência do respectivo percentual sobre qualquer outra parcela.
13.	Nesse sentido, prospera a posição firmada por ocasião da prolação do Acórdão 1857/2003-TCU-Plenário (Relator: Ministro Adylson Motta) , de que, excetuada a hipótese de a decisão judicial haver expressamente definido que a parcela concedida deva ser paga mesmo após o subsequente reajuste salarial, deve prevalecer a justa Súmula 322 do TST, cabendo a este Tribunal de Contas considerar ilegal o ato concessório, determinando a sustação dos pagamentos indevidos.
14.	A adoção de tal solução por parte do TCU constitui efetiva defesa da coisa julgada, pois estender o pagamento de parcelas antecipadas para além da data-base, sem expressa determinação judicial nesse sentido, seria extrapolar os limites do próprio julgado, consistindo em erro do gestor de pessoal na execução da ordem judicial.
15.	Diante do exposto, em que pese ter sido transformada em VPNI, a rubrica judicial referente à URP não foi corretamente absorvida, contrariando jurisprudência desta Corte de Contas proferida no Acórdão 2161/2005-TCU-Plenário, Ministro-Relator Walton Alencar Rodrigues. Desta forma, verifica-se que o ato de aposentadoria em análise está ilegal.
16.	Ressalta-se que o ato de aposentadoria deu entrada no TCU em 8/10//2015, portanto, há menos de cinco anos, não sendo aplicável o procedimento de contraditório e ampla defesa determinado pelo Acórdão 587/2011-TCU-Plenário, Ministro-Relator Valmir Campelo. O prazo de cinco anos se expira em 8/10/2020.
b.2) FC judicial
17.	No quadro de discriminação das funções comissionadas, verifica-se que o inativo faz jus a 5/5 de FC-5. 
18.	Esta Corte de Contas já firmou entendimento de que é legítima a incorporação de parcelas de funções comissionadas, de Instituições Federais de Ensino, nos valores estipulados pela Portaria 474/1987-MEC, desde que incorporadas até 31/10/1991 e pagas sob a forma de vantagem pessoal nominalmente identificada - VPNI, sujeitando-se apenas aos reajustes gerais do funcionalismo público (Acórdão 1283/2006-TCU-Segunda Câmara, de relatoria do Ministro Walton Alencar Rodrigues) . O que tem motivado o Tribunal a julgar diversos atos de aposentadoria ilegais é a modificação da base de cálculo da vantagem ao longo do tempo, devido a inclusão de vantagens posteriormente concedidas.
19.	Nesse sentido, cabe citar, especialmente, a Decisão 235/1998-TCU-1ª Câmara (Relator Ministro Marcos Vinicios Vilaça) , que, modificando o entendimento anterior, deixou assente que a retribuição pelo exercício de cargos de direção e funções gratificadas, iniciado após o advento da Lei 8.168/91, deve observar os valores estipulados naquele diploma, preservando-se a retribuição, com base no valor das funções de confiança transformadas, dos servidores que as exerciam e continuaram no exercício dos cargos de direção e das funções gratificadas resultantes da transformação, bem como o valor dos quintos incorporados com base no exercício das funções de confiança transformadas, tanto para os servidores ativos quanto para os aposentados.
20.	Sobre a remuneração das funções comissionadas anteriores à Lei 8.168/1991, a Portaria 474/1987, determinava:
	Art. 2º As Funções Comissionadas são previstas no Anexo I, devendo ser exercidas em regime de tempo integral. Parágrafo Único. A remuneração das Funções Comissionadas previstas no Anexo I terá valor igual ao da remuneração do Professor Titular da carreira do Magistério Superior em regime de Dedicação Exclusiva, com Doutorado, acrescida dos percentuais a seguir especificados:
	FC-1 - 80%
	FC-2 - 65%
	FC-3 - 55%
	FC-4 - 40%
	FC-5 - 30%
	FC-6 - 20%
21.	Considerando o regime jurídico do pessoal docente das IFES, em sua maioria celetista até o advento da Lei 8.112/1990, a concessão da incorporação de função teve como marco inicial a vigência da Lei 8.911/1994, ou seja, 12/7/1994. Nessa época, a remuneração do professor titular nas condições descritas pela Portaria 474/1987, era composta do vencimento básico mais a Gratificação de Atividade Executiva - GAE, no percentual de 160%, instituída pela Lei Delegada 13, de 27/8/1992 e majorada pela Lei 8.676, de 13/7/1993.
22.	A remuneração de Professor Titular com Dedicação Exclusiva e Doutorado, mais a GAE no mês de janeiro/1995, era de R$ 3.169,37. A tabela abaixo apresenta os valores dos quintos incorporados, de acordo com os critérios definidos nos Acórdão 835/2012-TCU-Plenário e 1.915/2012-TCU-Plenário (Relator Ministro Augusto Nardes) , para os servidores que não ajuizaram ações judiciais (ou para os que o fizeram, mas não lograram êxito, em decisão transitada em julgado) . Para os demais, é necessário obter o valor da remuneração do Professor Titular com dedicação exclusiva e doutorado na data do provimento judicial de 1º Grau e aplicar sobre ele apenas os índices de aumentos lineares após o provimento judicial. 
23.	A tabela a seguir apresenta os valores da VPNI integral para cada FC, conforme a jurisprudência do TCU.
	
	FUNÇÃO
	5/5 (10/10) 
	4/5 (8/10) 
	3/5 (6/10) 
	2/5 (4/10) 
	1/5 (2/10) 

	FC-1
	5.963,81
	4.771,04
	3.578,28
	2.385,52
	1.192,76

	FC-2
	5.466,83
	4.373,46
	3.280,09
	2.186,73
	1.093,36

	FC-3
	5.135,50
	4.108,40
	3.081,30
	2.054,20
	1.027,10

	FC-4
	4.638,52
	3.710,81
	2.783,11
	1.855,40
	927,70

	FC-5
	4.307,20
	3.445,76
	2.584,32
	1.722,88
	861,44

	FC-6
	3.975,87
	3.180,69
	2.385,22
	1.590,34
	795,17

	CD-1
	5.853,96
	4.683,17
	3.512,37
	2.341,58
	1.170,79

	CD-2
	5.017,68
	4.014,14
	3.010,61
	2.007,07
	1.003,54

	CD-3
	3.972,33
	3.177,86
	2.383,40
	1.588,93
	794,46

	CD-4
	2.926,98
	2.341,58
	1.756,18
	1.170,79
	585,39

	FG-1
	522,67
	418,14
	313,60
	209,07
	104,53

	FG-2
	364,28
	291,42
	218,56
	145,71
	72,86

	FG-3
	294,75
	235,80
	176,85
	117,90
	58,95

	FG-4
	161,27
	129,02
	96,76
	64,50
	32,25

	FG-5
	125,13
	100,10
	75,07
	50,05
	25,02

	FG-6
	91,76
	73,41
	55,05
	36,70
	18,35

	FG-7
	43,33
	34,66
	26,00
	17,33
	8,67

	FG-8
	33,62
	26,90
	20,17
	13,45
	6,72

	FG -9
	27,25
	21,80
	16,35
	10,90
	5,45

24.	O servidor teria direito a 5/5 de FC-5 que corresponde a R$ 4.307,20. Em consulta ao contracheque do inativo, verifica-se que está recebendo a FC Judicial no valor de R$ 4.307,03, estando, portanto, correto o cálculo da rubrica (peça 2, p. 1) .  
c) ato inicial de Osni Jaco da Silva
25.	O servidor Osni Jaco da Silva aposentou-se em 9/3/2015, no cargo de professor, com proventos integrais, com base no artigo 3º da Emenda Constitucional 47/2005.
26.	No ato de aposentadoria constou duas rubricas relativas a decisões judiciais, nos valores de R$ 136,80 e R$ 107,16.
27.	Em consulta ao contracheque atual do inativo, aparece apenas uma rubrica judicial no valor de R$ 107,16 referente à incorporação de função (peça 2, p. 1-2) . No entanto, no quadro de discriminação das funções comissionadas, não existe o registro de funções exercidas pelo servidor. Desta forma, tal parcela seria indevida, estando irregular o ato de aposentadoria.  
28.	No entanto, considerando que o ato ingressou nesta Corte de Contas em 28/5/2015, portanto, há mais de 5 anos, haja vista a decisão do STF no RE 636.553, caberá proposta para o sobrestamento do exame do mérito do ato de aposentadoria do Sr. Osni Jaco da Silva. 
d) ato inicial de Osvaldo Cunha
29.	O servidor Osvaldo Cunha aposentou-se em 1/10/2012, no cargo de vigilante, com proventos integrais, com base no artigo 3º da Emenda Constitucional 47/2005.
30.	No ato de aposentadoria consta duas rubricas relativas a decisões judiciais, referentes ao percentual de 3,17% (URV) - R$ 73,85, e vantagem pessoal Hora-Extra, R$ 813,98.
31.	Em consulta ao contracheque do interessado, observa-se que a rubrica relativa aos 3,17% foi excluída dos proventos, no entanto, continua a ser paga a decisão judicial referente à vantagem pessoal - Hora-Extra (peça 2, p. 2) .
32.	A rubrica judicial relativa à hora-extra deveria ter sido absorvida pelas novas estruturas remuneratórias implantadas (ou mesmo por reajuste geral) após o provimento jurisdicional, conforme entendimento do TCU, delineado no Acórdão 2161/2005-TCU-Plenário, Ministro-Relator Walton Alencar Rodrigues, o que não ocorreu. 
33.	Diante do exposto, está ilegal o ato de aposentadoria de Osvaldo Cunha. Ressalta-se que o ato de aposentadoria deu entrada no TCU em 13/11/2015, portanto, há menos de cinco anos, não sendo aplicável o procedimento de contraditório e ampla defesa determinado pelo Acórdão 587/2011-TCU-Plenário, Ministro-Relator Valmir Campelo. O prazo de cinco anos se expira em 13/11/2020.
e) ato inicial de Paulo Cesar Fortkamp
34.	O servidor Paulo Cesar Fortkamp aposentou-se por invalidez, em 30/6/2015, no cargo de assistente em administração, com base na Emenda Constitucional 70/2012.
35.	No ato de aposentadoria constou duas rubricas relativas a decisões judiciais, referentes ao percentual de 3,17% (URV) - R$ 70,08, e à vantagem pessoal Hora-Extra, R$ 772,49.
36.	Em consulta ao contracheque do interessado, observa-se que a rubrica relativa aos 3,17% foi excluída dos proventos, no entanto, continua a ser paga a decisão judicial referente à vantagem pessoal - Hora-Extra (peça 2, p. 2) .
37.	A rubrica judicial relativa à hora-extra deveria ter sido absorvida pelas novas estruturas remuneratórias implantadas (ou mesmo por reajuste geral) após o provimento jurisdicional, conforme entendimento do TCU, delineado no Acórdão 2161/2005-TCU-Plenário, Ministro-Relator Walton Alencar Rodrigues, o que não ocorreu. 
38.	Diante do exposto, está ilegal o ato de aposentadoria de Paulo Cesar Fortkamp. Ressalta-se que o ato de aposentadoria deu entrada no TCU em 10/11/2015, portanto, há menos de cinco anos, não sendo aplicável o procedimento de contraditório e ampla defesa determinado pelo Acórdão 587/2011-TCU-Plenário, Ministro-Relator Valmir Campelo. O prazo de cinco anos se expira em 10/11/2020.
CONCLUSÃO
39.	O ato de concessão inicial de aposentadoria de Newton Alves de Carvalho está ilegal, em razão da incorporação da URP (26,05%) , sem a devida absorção. 
40.	Os atos de concessão inicial de aposentadoria de Neusa Rateke, Osvaldo Cunha e Paulo Cesar Fortkamp estão ilegais, em razão da incorporação de vantagem pessoal Hora-Extra sem a devida absorção da parcela indevida.  
41.	Quanto ao ato de concessão inicial de aposentadoria Osni Jaco da Silva, considerando decisão do STF no RE 636.553, deverá ser proposto o sobrestamento do exame do mérito do ato, uma vez que deu entrada no TCU há mais de cinco anos e possui irregularidade quanto à incorporação de função comissionada. 
42.	Registre-se que a análise deste processo levou em conta os dispositivos da Resolução TCU 315/2020.
PROPOSTA DE ENCAMINHAMENTO
43.	Ante o exposto, conforme o preceituado no artigo 71, inciso III, da Constituição Federal de 1.988; c/c os artigos. 1º, inciso V, e 39, inciso II, da Lei nº 8.443/1992, c/c os artigos 1º, inciso VIII, 260, §§ 1º e 2º, do Regimento Interno/TCU, e tomando por base as informações prestadas pelo órgão de controle interno e as verificações feitas pela unidade técnica, na forma prevista no artigo 260, caput, do referido Regimento, propõe-se: 
a) considerar sobrestado o exame do mérito do ato de concessão inicial de aposentadoria do Sr. Osni Jaco da Silva (CPF XXX.077.879-XX) ;
b) considerar ilegais e negar o registro dos atos de concessão inicial de aposentadoria de Neusa Rateke (CPF XXX.798.179-XX) , Newton Alves de Carvalho (CPF XXX.917.569-XX) , Osvaldo Cunha (CPF XXX.727.299-XX) e Paulo Cesar Fortkamp (CPF XXX.650.369-XX) ;
c) dispensar o ressarcimento das quantias indevidamente recebidas de boa-fé, nos termos da Súmula TCU n. 106;
d) determinar à Universidade Federal de Santa Catarina, com fundamento no inciso I do art. 4º da Resolução TCU 315/2020, que adote medidas para:
d.1) no prazo de quinze dias, fazer cessar os pagamentos decorrentes dos atos impugnados por esta Corte de Contas, sob pena de responsabilidade solidária da autoridade administrativa omissa, nos termos do art. 262 do Regimento Interno/TCU;
d.2) no prazo de trinta dias, emita novos atos, livre das irregularidades apontadas, e os submeta ao TCU pelo Sistema e-Pessoal, nos termos dos arts. 262, § 2º, do Regimento Interno desta Corte e 19, § 3º, da Instrução Normativa TCU 78/2008;
d.3) dar ciência, no prazo de 15 (quinze) dias, do inteiro teor desta deliberação aos interessados, alertando-os de que o efeito suspensivo proveniente da interposição de eventuais recursos junto ao TCU não os exime da devolução dos valores percebidos indevidamente após a respectiva notificação, caso esses não sejam providos; e
d.4) encaminhar ao Tribunal, no prazo de 30 (trinta) dias contados da ciência da decisão, documento apto a comprovar que os interessados tomaram conhecimento do acórdão."
É o Relatório.

não há.

Procurador Marinus Eduardo De Vries Marsico.

PESSOAL. APOSENTADORIA. SOBRESTAMENTO DE UM ATO QUE INGRESSOU NO TCU HÁ MAIS DE 5 ANOS. PAGAMENTO IRREGULAR DE RUBRICA JUDICIAL REFERENTE A HORAS EXTRAS. IRREGULARIDADE DE RECEBIMENTO DE PARCELA DE URP. ILEGALIDADE. NEGATIVA DE REGISTRO. DETERMINAÇÕES.

APOSENTADORIA (APOS)

Secretaria de Fiscalização de Pessoal (Sefip).

Conforme consignado no Relatório precedente, nestes autos examinam-se os atos de concessão inicial de aposentadoria de Neusa Rateke, Newton Alves de Carvalho, Osni Jaco da Silva, Osvaldo Cunha e Paulo Cesar Fortkamp, ex-servidores da Universidade Federal de Santa Catarina.
2.	Os atos foram submetidos, para fim de registro, à apreciação deste Tribunal de Contas da União (TCU) , de acordo com o art. 71, inciso III, da Constituição Federal, tendo o cadastramento e a disponibilização ocorrido por intermédio do Sistema de Apreciação e Registro de Atos de Admissão e Concessões, na forma dos arts. 2º, caput e incisos I a VI, e 4º, caput, da Instrução Normativa-TCU 78/2018.
3.	A instrução da Sefip propôs a apreciação pela ilegalidade, com a consequente negativa de registro, dos atos de Neusa Rateke, Osvaldo Cunha e Paulo Cesar Fortkamp, em razão da incorporação de vantagem pessoal "Hora-Extra" sem a devida absorção da parcela. 
4.	Quanto ao ato de concessão inicial de aposentadoria de Newton Alves de Carvalho, a Sefip se manifestou pela ilegalidade, e consequente negativa de registro, em razão da incorporação da URP (26,05%) , sem a devida absorção. 
5.	Sobre o ato de concessão inicial de aposentadoria Osni Jaco da Silva, a Sefip propôs o sobrestamento da apreciação do mérito, uma vez que o ato em exame deu entrada no TCU há mais de cinco anos e possui irregularidade quanto à incorporação de função comissionada.
6.	O Ministério Público junto ao Tribunal, anuiu à proposta da Sefip (peça 11) .
7.	Registro, desde logo, que acolho o exame e a proposta de encaminhamento da Sefip, incorporando seus fundamentos às minhas razões de decidir, sem prejuízo dos destaques que farei adiante.
8. 	Quanto aos atos de aposentadoria de Neusa Rateke, Osvaldo Cunha e Paulo Cesar Fortkamp, verificou-se que vem sendo pagas a rubrica judicial alusiva à "hora-extra", considerada irregular por ser uma vantagem do regime celetista incompatível com a situação jurídico-estatutária criada pela Lei 8.112/1990. 
9.	Conforme destacou a Sefip, "o pagamento de forma continuada de tal rubrica, mesmo que amparada por decisão judicial, é devido somente a fim de evitar eventual redução salarial após a transposição do cargo do interessado do regime celetista para o estatutário, não se incorporando de forma definitiva à remuneração", de modo que esses atos devem ser considerados ilegais, com determinação à UFSC para excluir a citada rubrica dos proventos dos inativos.
10.	No caso do ato de aposentadoria do Sr. Newton Alves de Carvalho verificou-se o pagamento de rubrica referente a decisão judicial relativa à URP (26,05%) , o que não é regular, uma vez que percentuais econômicos, como a URP, são parcelas que não se incorporam indefinidamente aos vencimentos, pois têm natureza de antecipação salarial, sendo devidas somente até a reposição das perdas salariais havidas até então, o que ocorre na primeira data-base seguinte àquela que serviu de referência ao julgado.
11.	Assim, como bem consignou a Sefip, "em que pese ter sido transformada em VPNI, a rubrica judicial referente à URP não foi corretamente absorvida", contrariando jurisprudência desta Corte de Contas proferida no Acórdão 2161/2005-TCU-Plenário, Ministro-Relator Walton Alencar Rodrigues, de modo que é correta a proposta pela ilegalidade da aposentadoria do Sr. Newton Alves de Carvalho, com a consequente negativa de registro do ato.
12.	Em relação ao servidor Osni Jaco da Silva consta de seu ato de aposentadoria duas rubricas relativas a decisões judiciais, nos valores de R$ 136,80 e R$ 107,16. Do exame empreendido pela Sefip, verificou-se que o valor de R$ 107,16, referente à incorporação de função, embora conste de seu contracheque, não aparece no quadro de discriminação das funções comissionadas, o que ensejaria ilegalidade.
13. 	Entretanto, considerando que o ato do Sr. Osni Jaco da Silva ingressou nesta Corte de Contas há mais de 5 anos (28/5/2015) , acolho a proposta da Sefip para sobrestar o seu exame, em atenção ao disposto na decisão do STF no RE 636.553.
14.	Quanto aos demais atos examinados, uma vez que deram entrada neste Tribunal há menos de cinco anos, não se aplica o procedimento de contraditório e de ampla defesa determinado pelo Acórdão 587/2011-TCU-Plenário, de modo que está adequada a proposta da Sefip para considerar ilegal e negar o registro dos atos de Neusa Rateke, Newton Alves de Carvalho, Osvaldo Cunha e Paulo Cesar Fortkamp, dispensando-se, contudo, o ressarcimento das quantias indevidamente recebidas de boa-fé, nos termos do disposto no Enunciado 106 da Súmula de Jurisprudência do TCU.
Ante o exposto, manifesto-me por que seja adotada a deliberação que ora submeto a este Colegiado.
TCU, Sala das Sessões Ministro Luciano Brandão Alves de Souza, em 10 de novembro de 2020.
AROLDO CEDRAZ
Relator